【裁判字號】    96,交聲,1008
【裁判日期】    970130
【裁判案由】    聲明異議
【裁判全文】
臺灣彰化地方法院交通事件裁定        96年度交聲字第1008號
原處分機關  交通部公路總局臺中區監理所彰化監理站
異  議  人
即受處分人  鴻元金屬科技股份有限公司
                    統一編號：.
代  表  人  林條金
上列受處分人因違反道路交通管理處罰條例案件，對於交通部公
路總局臺中區監理所彰化監理站96年10月4 日所為之處分（原處
分案號：彰監四字第裁64-HC0000000號）聲明異議，本院裁定如
下：
    主  文
異議駁回。
    理  由
一、原處分意旨略以：本件異議人即受處分人鴻元金屬科技股份
    有限公司（下稱鴻元公司）所有之車牌號碼510-SG號自用一
    般大貨車，於民國96年8 月31日上午9 時55分許，由呂水柳
    駕駛，在臺中縣烏日鄉○○路為警攔停臨檢舉發「不當使用
    行車紀錄器致無法正確記錄資料」違規，依道路交通管理處
    罰條例第18條之1 第3 項規定，處罰鍰新臺幣（下同）9,00
    0 元，並責令臨時檢驗。
二、異議意旨略以：道路交通管理處罰條例於90年修訂關於裝設
    行車紀錄器之規定後，並未大力宣導該紀錄器之使用方式及
    用途、紀錄紙之保存方式及保存年限，亦未列為貨車驗車之
    檢驗項目，一般人民並不知悉法律修改，對此逕行開罰，實
    係不教而罰，誠屬不公，請予撤銷原處分等語。
三、按未依規定保存行車紀錄卡或未依規定使用、不當使用行車
    紀錄器致無法正確記錄資料者，處汽車所有人9,000 元以上
    12,000元以下罰鍰，並責令其參加臨時檢驗，道路交通管理
    處罰條例第18條之1 第3 項及第4 項分別定有明文。
四、經查：
（一）總聯結重量及總重量在20公噸以上之新登檢領照汽車，自
      88年9 月23日本規則修正發布施行日起，應裝設行車紀錄
      器；其為8 公噸以上未滿20公噸之新登檢領照汽車，自90
      年1 月1 日起，亦同，並應檢附行車紀錄器經定期檢驗合
      格之證明。未依規定裝設或經檢查未能正確運作或未使用
      紀錄卡或未按時更換紀錄卡時，不得行駛，道路交通安全
      規則第39條之1 第18款、第89條第2 項前段分別定有明文
      。本件車輛係異議人所有、總重為17公噸之自用一般大貨
      車，且該車係於91年8 月26日於交通部臺中區監理所豐原
      監理站申辦新車登檢領照（其時車牌號碼為831-GJ號），
      嗣後多次輾轉過戶、繳銷牌照異動，復於95年5 月22日重
      新登檢領牌（車牌號碼51 0-SG 號），係屬90年1 月1 日
      後新登檢領照汽車，有汽車車籍查詢影本、汽車異動歷史
      查詢、汽車新領牌照登記書、車輛檢驗紀錄表、交通部公
      路總局臺中區監理所彰化監理站96年11月1 日中監彰字第
      0960025281號函、96年12月17日中監彰字第0960029059
      號函各1 紙在卷可稽，是該車核屬應該裝設行車紀錄器之
      車輛無訛，該車於未使用紀錄卡之情況下，自不得行駛。
（二）按行車紀錄器具有連續記錄汽車瞬間行駛速率及行車時間
      之功能，由於每張行車紀錄卡僅能記錄24小時內之相對應
      行車速率，故駕駛人本應每日按時更換並正確使用，方能
      完整記錄車輛真正之行車時間及相對應之行車速率，事後
      始可根據該紀錄內容而作為行車狀況之參考資料，如此才
      能符合道路交通安全規則有關大型車輛應裝設行車紀錄器
      之立法目的（參見道路交通安全規則第39條第24款、第39
      條之1 第18款等規定）。基此，依規定需裝設行車紀錄器
      之車輛，除需裝設確實有效而可正常運作之行車紀錄器外
      ，亦應依照相關規定按時更換行車紀錄卡，並且根據正確
      操作程序將行車記錄卡裝設於該行車紀錄器中。查本件違
      規車輛雖裝設有行車紀錄器，但未裝設紀錄紙，此業據異
      議人以交通違規陳述單陳述明確，則該紀錄器自無法正確
      記錄系爭車輛真正行車時間，依前揭說明，自屬不當使用
      系爭車輛行車紀錄器。從而，異議人所有之系爭車輛，於
      前揭時、地，經人駕駛而有不當使用紀錄器之情形而無法
      正確記錄資料之事實，洵堪認定。
（三）次按不得因不知法規而免除行政處罰責任；但按其情節，
      得減輕或免除其處罰，行政罰法第8 條定有明文。是行為
      人因不瞭解法規之存在或適用，進而不知其行為違反行政
      法上義務時，仍不得免除行政處罰責任。經查：
    1.依道路交通安全規則第39條第24款規定，汽車申請牌照檢
      驗項目包括「裝設具有連續紀錄汽車瞬間行駛速率及行車
      時間功能之行車紀錄器」、「並應檢附行車紀錄器經審驗
      合格之證明」，是行車紀錄器之裝設，本即屬8 公噸以上
      未滿20公噸之新登檢領照汽車登檢領照之檢驗項目，異議
      人就上開自用大貨車於95年5 月22日重新登檢領牌，即應
      裝設行車紀錄器並檢附審驗合格證明，就該車屬應裝設行
      車紀錄器之車輛，尚難諉為不知。
    2.有關行車紀錄器及紀錄卡紙裝設之檢驗係於「車輛檢驗紀
      錄表」第五段（車輛檢驗總評之一）辦理檢驗，以另註記
      或不註記方式於「車輛檢驗紀錄表」作成紀錄。「汽車申
      請牌照」檢驗方式則係在實車實體檢驗外並應檢附行車紀
      錄器經定期檢測合格之證明，或直接檢視行車紀錄器上黏
      貼之「零組件型式安全審驗合格之定期檢驗合格標識」是
      否逾期以為判定，亦經交通部公路總局臺中區監理所彰化
      監理站以97年1 月8 日中監彰字第0970000037號函覆明確
      ，顯見於車輛檢驗及申請牌照檢驗中，皆將行車紀錄器裝
      設列為檢驗項目，異議人所稱貨車驗車時未將行車紀錄器
      列為檢驗項目云云，尚屬無稽。
    3.再者，道路交通管理處罰條例第18條之1 、道路交通安全
      規則第39條第24款、第39條之1 第18款等相關規定修正迄
      今已達6 年，上開規定修正公布後，交通部、內政部業已
      透過各項媒體加強宣導，監理所、監理站辦理各項道路交
      通安全講習、汽機車駕駛人安全講習等亦會作加強宣導等
      節，亦有上揭交通部公路總局臺中區監理所彰化監理站96
      年12月6 日中監彰字第0960028015號函在卷足稽。衡諸一
      般民眾因職業、興趣等因素，對資訊之接收範圍及廣度俱
      屬有異，以有限之行政資源，本難期待政令宣導得遍及各
      國民，然相關單位既置有宣導管道，異議人復係將上開自
      用大貨車使用於業務者，且於登檢領照過程知悉行車紀錄
      器為檢驗項目，應對裝設並正確使用行車紀錄器之重要性
      有所體認，自需探悉行車紀錄器之用途及正確使用方式，
      方屬善盡汽車使用人配合交通安全管理之義務。
    4.從而，揆諸前揭說明，異議人尚無從以不瞭解法規之存在
      或適用，據為免除或減輕其行政處罰責任之論據。
五、綜上所述，異議人於前揭時、地有不當使用行車紀錄器致無
    法正確記錄資料之違規事實，原處分機關所為前揭裁處，核
    無違誤。是本件異議人之聲明異議為無理由，應予駁回。
據上論斷，應依道路交通案件處理辦法第19條，裁定如主文。
中    華    民    國    97    年     1    月    30    日
                  交通法庭   法  官  楊舒嵐
以上正本證明與原本無異。
如不服本裁定，應於裁定送達後5日內向本院提出抗告狀 (須附
抗告狀繕本)。
中    華    民    國    97    年    1     月    30    日
                             書記官  張木松


司法院資訊處製作；財團法人民間司法改革基金會備份。
